【裁判字號】    96,聲判,26
【裁判日期】    970131
【裁判案由】    聲請交付審判
【裁判全文】
臺灣臺南地方法院刑事裁定              96年度聲判字第26號
聲  請  人
即  告訴人  丙○○
）
代  理  人  孫志鴻律師
被      告  乙○○
被      告  甲○○
上列聲請人即告訴人因告訴被告等詐欺案件，不服臺灣高等法院
臺南分院檢察署檢察長駁回再議之處分（九十六年度上聲議字第
四三五號），聲請交付審判，本院裁定如下：
    主  文
聲請駁回。
    理  由
一、聲請意旨略以：
  (一)被告乙○○、甲○○基於為自己不法所有之犯意聯絡，於九
    十五年二月底，向聲請人即告訴人（下稱告訴人）佯稱可將
    告訴人生產之茶葉銷往大陸地區，告訴人信以為真而向被告
    報價，被告再於同年四月二十日向告訴人訂貨，告訴人即依
    被告指示於同年五月十一日將四百八十九斤總共價值新臺幣
    （下同）九十五萬一千八百八十元之茶葉，寄送至基隆市○
    ○區○○街一七九號「廣民海運公司」並註明被告乙○○收
    受，嗣被告二人經告訴人多次催款均拒不付款，因認被告兩
    人涉犯詐欺取財罪。
  (二)本案從接洽、送樣品、報價，始終均由被告乙○○、甲○○
    ，有被告乙○○使用其所經營之「皞昌國際貿易有限公司」
    紙張親筆書寫並署名之訂單、報關明細表可參。告訴人既未
    見過證人黃誼銘，亦與證人黃誼銘不相識，更未與證人黃誼
    銘簽立任何協議書，被告提出之協議書，告訴人否認其真正
    ，告訴人簽約也不會使用統一發票章。
  (三)被告辯稱係告訴人自行參展，與事實有違，倘告訴人自行參
    展，何必向被告報價，被告亦無需向告訴人訂貨，告訴人可
    自行攜帶所需貨品至大陸參展即可，更何況，若告訴人自行
    參展，豈有於五月十八日開幕當天不到會場之理。可見被告
    所辯係卸責之詞。
二、按告訴人不服上級法院檢察署檢察長或檢察總長認再議為無
    理由而駁回之處分者，得於接受處分書後十日內委任律師提
    出理由狀，向該管第一審法院聲請交付審判，刑事訴訟法第
    二百五十八條之一第一項定有明文。查本件告訴人以被告二
    人涉犯刑法第三百三十九條第一項之詐欺取財罪，向臺灣臺
    南地方法院檢察署檢察官提出告訴，經該署檢察官於九十六
    年四月十四日以九十六年度偵字第八○二號為不起訴處分（
    下稱不起訴處分書）。告訴人不服，聲請再議，嗣經臺灣高
    等法院臺南分院檢察署檢察長以再議為無理由，於九十六年
    五月十六日以九十六年度上聲議字第四三五號處分書（下稱
    駁回再議處分書）駁回再議為由，聲請交付審判，告訴人於
    九十六年五月二十一日收受駁回再議處分書，而於九十六年
    五月二十九日即委任律師向本院聲請交付審判，業經本院調
    取上開案卷核閱無誤。是本件交付審判之聲請，程序上於法
    尚無不合。
三、又按刑事訴訟法第二百五十八條之一至四之「交付審判制度
    」，係對於「檢察官不起訴或緩起訴裁量權」制衡之一種外
    部監督機制，法院僅就檢察官所為不起訴或緩起訴處分是否
    正確加以審查，以防止檢察機關濫權。則同法第二百五十八
    條之三第三項規定法院審查聲請交付審判案件時「得為必要
    之調查」，其調查證據之範圍，自應以偵查中曾顯現之證據
    為限，不得就告訴人新提出之證據再為調查，亦不得蒐集偵
    查卷以外之證據，否則將使法院兼任檢察官而有回復「糾問
    制度」之虞。再者，法院就聲請交付審判案件之審查，應以
    審酌告訴人所指摘不利被告之事證未經檢察機關詳為調查斟
    酌，或不起訴處分書所載理由違背經驗法則、論理法則及證
    據法則為限。另外，法院裁定交付審判，如同檢察官提起公
    訴使案件進入審判程序，乃法院裁定交付審判，尚必須偵查
    卷內所存證據已符合刑事訴訟法第二百五十一條第一項規定
    「足認被告有犯罪嫌疑」，應由檢察官提起公訴之情形，亦
    即該案件已經跨越起訴門檻，否則，法院仍應依同法第二百
    五十八條之三第二項前段規定，以聲請無理由裁定駁回。有
    關本件聲請，本院見解及判斷如下：
  (一)按犯罪嫌疑不足者，應為不起訴之處分，刑事訴訟法第二百
    五十二條第十款定有明文。又告訴人之告訴，係以使被告受
    刑事訴追為目的，是其陳述是否與事實相符，仍應調查其他
    證據，以資審認，不得僅憑告訴人之指訴遽令被告入罪；且
    告訴人之指訴，須無瑕疵可指，且就其他方面調查，又與事
    實相符，始足採為認定犯罪事實之憑證，最高法院三十年度
    上字第八一六號、五十二年度臺上字第一三○○號著有判例
    可資參照。易言之，告訴人之指訴，非無誣陷他人於罪之可
    能，是倘告訴人之指訴，已然存有瑕疵，復無其他積極證據
    可佐其說詞，自不足為被告犯罪事實之憑證，俾免冤抑，乃
    屬當然。
  (二)本件告訴人指訴情節，其固提出報價單三張、參展商品訂貨
    單二張及報關明細表一張（均影本）以供參酌。惟此告訴人
    指稱被告乙○○親筆訂貨之「參展商品訂貨單（二張）」上
    ，分別有以手寫方式在「梨山烏龍茶７５ｇ真空包易開罐」
    項目之數量欄上記載「４０罐」、建議售價欄記載「５斤」
    ，「『阿里山烏龍茶』、『阿里山金萱茶』『阿里山翠玉茶
    』『阿里山四季春茶』、『杉林溪烏龍茶』、『杉林溪金萱
    茶』１５０ｇ真空包易開罐」項目之數量欄上則各記載「６
    ０罐」、建議售價欄記載「各１５斤」，「『鹿谷凍頂烏龍
    茶』３００ｇ真空包易開罐」項目之數量欄上記載「６０罐
    」、建議售價欄則記載「３０斤」，其餘茶葉產品則未有任
    何數量、售價等文字記載。倘此係告訴人所謂被告二人所下
    訂單，已與告訴人指稱茶葉「淨重四百八十九公斤」、「總
    價九十五萬一千八百八十元」有偌大差距而不符。則告訴人
    指訴內容，可否遽信，已非無疑。
  (三)又告訴人根據上開「參展商品訂貨單（二張）」前揭商品數
    量等事項記載及被告乙○○自承為其手寫附註「ＰＳ葉先生
    您好：請將上項產品裝箱於五月十二日以前寄到（請在箱上
    編號）基隆市○○區○○街一七九號廣民海運公司、並註明
    乙○○收即可、報關明細表填妥後傳回給我，若有問題請來
    電00－000000000、0000000000謝謝
    、傳真00－0000000、乙○○敬上」之文字記載，
    謂係被告乙○○向其訂貨之訂單。惟查：
  1.上開記載經被告乙○○堅決否認為訂貨之意思表示，辯稱略
    以：九十五年五月十八日在福州舉辦之二岸農產品商展，是
    伊介紹黃誼銘與告訴人認識，伊告訴告訴人有二種參展方式
    ，一種是自行獨立參展，另一種是由伊訂貨，送到大陸參展
    ，告訴人選擇自行參展，黃誼銘交待伊將告訴人之茶葉物品
    與伊等農漁會之東西一同裝箱，以同一艘船寄到大陸，廣民
    海運是黃誼銘找的，註明乙○○收是為了方便海運公司便於
    將告訴人和伊的產品一同運送等語（交查字第七四○號卷第
    六頁，下稱交查(一)卷），且提出明確記載商品「單價」、「
    數量」、「金額」、「總金額」並註明「因只是參展，只有
    少量訂貨」意旨之參展廠商訂貨單三張（交查(一)卷第十至十
    二頁），以供比對、說明告訴人所提出之參展商品訂貨單並
    非訂單。
  2.又證人黃誼銘於檢察事務官詢問時陳述略以：今年（即九十
    五年）三月初伊第一次和告訴人見面，伊等談五一八展覽事
    宜，該展覽伊是參展廠商之一，請甲○○在臺灣幫伊找一些
    農牧特產參展，所以伊才去甲○○家與告訴人見面並認識，
    告訴人並帶了一些茶葉樣品，該展場是免費的，告訴人是自
    己參展，伊將攤位一部分劃給告訴人，由他自己在現場展覽
    ，產品數量及種類都是由他自己決定，告訴人參展之茶葉係
    伊交待乙○○將所有參展貨物送至伊指定之廣明海運運送至
    大陸，告訴人在大陸期間都是由伊負責接送展場且住在伊家
    ，展覽完後還請他教授一些茶葉知識及行銷技巧等語（交查
    (一)卷第五一至五二頁、交查字第八八號卷第二二頁，下稱交
    查(二)卷），核與被告乙○○之供述相吻合。
  3.另廣民企業社劉建華以九十六年一月三十日覆函陳述：該批
    貨物大陸福州收件人為黃誼銘先生，而託運前接洽及安排各
    項送件事宜皆為黃誼銘先生與伊公司聯繫，並委託伊公司代
    為收件，但由於出貨廠商非常多，為避免與伊公司其他貨物
    混合而造成編號錯誤，故要求黃誼銘先生通知所有出貨廠商
    統一使用單一收件人為記號，並由黃誼銘先生決定收件人一
    律以乙○○為收件人填單，所有事務並非由乙○○接洽等語
    （交查(二)卷第五頁），亦與被告乙○○、證人黃誼銘之陳述
    相符。
  4.再者，被告二人提出內容略為「２００６年５月１８日福建
    省海峽兩岸農（副）產品投資貿易交易會有關台灣農特產『
    台灣品茗（茶葉）系列』，福州承辦單位大帝公司（下稱甲
    方）與台灣茶葉大盤商丙○○先生（下稱乙方）達成共同協
    議如下：１甲方特選專區提供乙方展售並協助會場佈置，乙
    方親自負責銷售及廣為宣導台灣品茗藝術（介紹台灣茶產地
    及特色，茶藝說明與試飲）。２提供參展台灣品茗（茶葉）
    系列之種類及數量由乙方全權決定。３提供參展台灣品茗（
    茶葉）系列之銷售價以人民幣為貨幣基準，台灣提供報價以
    台幣為貨幣基準。」之「協議書」影本（交查(一)卷第三五至
    三六頁），亦經告訴人自承其上告訴人姓名及電話手寫部分
    為其字跡、印文係其所經營址設高雄市○○區○○路八十號
    一樓「玖隆企業商行」統一發票專用章（交查(一)卷第四四頁
    ）。則上開協議書自亦可印證被告乙○○與證人黃誼銘相符
    之陳述。
  (四)此外，有關上開協議書之簽訂過程，被告乙○○供述：該份
    協議書是伊先傳給告訴人簽署後，告訴人再傳給伊，伊再傳
    給黃誼銘簽署後回傳給伊等語（交查(一)卷第四四頁），亦核
    與證人黃誼銘所述：當初是伊以行動電話與告訴人協議，告
    訴人貨送到廣民貨運，伊看到廣民傳真給伊的運貨單時，伊
    才知道有這麼多貨，伊怕事後貨賣不出去有爭議，才事後委
    託被告乙○○擬協議書，先傳給告訴人，再傳給伊簽署完回
    傳給被告乙○○等語（交查(二)卷第二二頁）相符。可見被告
    乙○○辯稱伊與告訴人間並無訂貨關係及告訴人係自行參加
    前述福建省海峽兩岸農（副）產品投資貿易交易會展覽等節
    ，非無可信。至告訴人指陳其於五月十八日開幕當天未到會
    場云云，與其偵查中之陳述不符（交查(一)卷第四四頁），已
    經駁回再議處分書敘明。
  (五)末查，告訴人指訴被告甲○○亦涉有詐欺取財罪嫌部分，除
    僅一再陳稱被告甲○○與被告乙○○係夫妻關係，被告甲○
    ○與被告乙○○係共同向伊詐欺取財云云，並未能提出任何
    積極事證以供參酌。乃本院審閱偵查卷宗全卷，認告訴人於
    偵查中對被告不利之指訴及被告所提出資為辯解依據之資料
    ，業經檢察官調查後，於不起訴處分書內詳予說明難以憑認
    被告二人涉有上開罪嫌之理由，且原不起訴處分書所載理由
    ，亦無違背經驗法則、論理法則或其他證據法則之處，再經
    駁回再議處分書詳加查考，敘明原不起訴處分並無不當。告
    訴人猶執前詞，聲請本案交付審判，即無理由，自應予駁回
    。
據上論斷，應依刑事訴訟法第二百五十八條之三第二項前段，裁
定如主文。
中    華    民    國    97    年    1     月    31    日
                刑事第十庭  審判長法  官  陳欽賢
                                  法  官  林臻嫺
                                  法  官  陳賢德
以上正本證明與原本無異。
不得抗告。
                                  書記官  莊文茹
中    華    民    國    97    年    2     月    4     日


司法院資訊處製作；財團法人民間司法改革基金會備份。
